【裁判字號】    89,訴緝,45
【裁判日期】    890921
【裁判案由】    偽造有價證券等
【裁判全文】
臺灣板橋地方法院刑事判決                          八十九年度訴緝字第四五號
    公  訴  人  臺灣板橋地方法院檢察署檢察官
    被      告  乙○○
    選任辯護人  陳守文律師
右列被告因偽造有價證券案件，經檢察官提起公訴（八十六年度偵緝字第一七九號）
，本院判決如左：
    主  文
乙○○意圖供行使之用，而偽造有價證券，處有期徒刑壹年捌月，緩刑參年；如附表
一所示本票關於甲○○為共同發票人部分及附表二所示偽造甲○○署押均沒收。
    事  實
一、乙○○係甲○○之子，其因缺款孔急，乃思以父親甲○○所有之土地建物作為擔
    保借款，未經甲○○之授權，於民國（下同）八十六年四月八日，在臺北縣中和
    市○○路九十四之一號住處，取走（無不法所有之意圖）甲○○所有坐落臺北縣
    中和市○○○段第一九一之二二地號土地及其上建物即門牌號碼為臺北縣中和市
    ○○路九十四之一號房屋之土地、建物所有權狀各乙紙及甲○○印鑑章乙個，旋
    於同日持該所有權狀及印鑑章至臺北縣中和市第二戶政事務所，先向該所索取申
    請印鑑證明書之空白委任書及印鑑證明申請書各乙紙，再基於概括犯意，先盜用
    甲○○之印鑑章及偽造甲○○之署押於委任書（偽造甲○○署押乙枚）及印鑑證
    明申請書（偽造甲○○署押乙枚）上，偽造該委任書及印鑑證明申請書，並進而
    持該偽造之委任書及印鑑證明申請書向台北縣中和市第二戶政事務所申請核給甲
    ○○印鑑證明書五份，使不知情之上開戶政事務所承辦公務員誤為甲○○委託乙
    ○○申請核發印鑑證明書，並將此不實事項登載於其職務上所掌管之列管簿冊公
    文書上，據以發給依不實業務登載事項作成之印鑑證明書五份予乙○○收執，足
    以生損害於甲○○及戶政機關辦理印鑑證明發給事務之正確性。乙○○取得甲○
    ○印鑑證明書後，於同日意圖為自己不法之所有，基於詐欺取財及意圖供行使之
    用而偽造有價證券之犯意，在臺北市○○○路陳文義所經營之公司內，佯以其父
    甲○○委託其借款新台幣（下同）一百二十萬元，可提供上開土地及建物設定本
    金最高限額一百五十萬元之抵押權為由，向陳文義詐借一百二十萬元，致陳文義
    誤以為甲○○欲借款一百二十萬元，陷於錯誤而應允。乙○○並於八十六年四月
    八日，在上開陳文義之公司內，連續盜蓋甲○○所有之印鑑章，偽造甲○○之署
    押乙枚，以自己及偽造甲○○名義，簽發票面金額國字「壹佰伍拾萬元正」，到
    期日八十四年六月七日、發票日八十六年四月八日、發票地中和市○○路九四之
    一號之本票乙張而偽造甲○○為共同發票人之有價證券，持以行使交付陳文義作
    為借款一百五十萬元之擔保，乙○○同時基於上開同一偽造及行使偽造私文書使
    公務員登載不實之概括犯意，連續盜用甲○○之印鑑章，偽造義務人為甲○○、
    抵押物為台北縣中和市○○○段第一九一之二二地號土地及其上建物即門牌號碼
    為臺北縣中和市○○路九十四之一號房屋之抵押權設定契約書及土地登記申請書
    ，委託不知情之代書陳怡臻於八十四年四月八日，併同甲○○之印鑑證明書持以
    行使，向臺北縣中和地政事務所申請辦理抵押權設定登記，使不知情之上開地政
    事務所承辦人員於同年月十日，將義務人甲○○設定抵押權之不實事項登載於其
    職務上所掌管之土地登記簿及建築改良物登記簿上完成登記，據以製發登載內容
    不實之抵押權設定之他項權利證明書予乙○○，乙○○即行使該抵押權設定他項
    權利證明書交付予陳文義，而陳文義則於八十四年四月十日完成登記日之中午，
    在其上開公司內如數將一百二十萬元交予乙○○，足以生損害於甲○○、陳文義
    及地政機關對於土地及建物設定登記管理之正確性。乙○○得款後，始將上開甲
    ○○之土地、建物所有權狀各乙紙及印鑑章乙個放回其上開住處以掩人耳目。嗣
    因乙○○屆期未清償借款，陳文義向臺灣板橋地方法院聲請實行抵押權（起訴事
    實略載為以本票聲請強制執行），甲○○始悉上情。
二、案經被害人甲○○訴請台灣板橋地方法院檢察署檢察官偵查起訴。
    理  由
一、右揭犯罪事實業經被告乙○○坦承不諱，核與告訴人甲○○指訴情節相符，復有
    右開偽造甲○○印鑑證明申請委任書、印鑑證明申請書、上有盜蓋甲○○印鑑章
    ，偽造甲○○署押乙枚，偽填票面金額國字「壹佰伍拾萬元正」及到期日八十四
    年六月七日、發票日為八十六年四月八日之偽造甲○○為共同發票人之本票影本
    乙張、及系爭土地登記申請書、抵押權設定契約書、土地及建物登記簿謄本、抵
    押權他項權利證明書等影本各乙紙附卷可稽，本件事證明確，被告犯行堪以認定
    。
二、核被告所為係犯刑法第二百十六條、第二百十條行使偽造私文書、第二百十六條
    、第二百十四條行使使公務員登載不實公文書、第三百三十九條第一項詐欺取財
    、第二百零一條第一項意圖供行使之用而偽造有價證券等罪（被告偽造本票係作
    為借款擔保，非直接行使該本票取得票面金額，故仍成立詐欺取財罪）。被告利
    用不知情之代書陳怡臻行使偽造抵押權設定契約書及土地登記申請書及戶政事務
    所依據不實事項核發之甲○○印鑑證明書，向臺北縣中和地政事務所申請辦理抵
    押權設定，使公務員登載不實抵押權設定登記事項於職務上所掌公文書，為間接
    正犯。又被告盜用甲○○印鑑章、偽造甲○○署押為偽造事實欄所示印鑑證明申
    請委任書、印鑑證明申請書、抵押權設定契約書、土地登記申請書、本票等私文
    書與有價證券之部分行為，不另論罪；而其偽造上開私文書目的在於行使，又被
    告係意圖供行使之用而偽造甲○○為共同發票人之有價證券，故其偽造私文書及
    事後行使該偽造有價證券之行為分別為行使偽造私文書與偽造有價證券之行為所
    吸收，無庸另行論罪。被告使不知情公務員將甲○○申請核發印鑑證明書及辦理
    抵押權設定等不實事項登載公文書後，行使基於該不實事項作成之印鑑證明書、
    抵押權設定他項權利證明書，其使公務員登載不實公文書之低度行為為行使該登
    載不實公文書之高度行為所吸收，不再論罪。被告先後連續行使公務員登載不實
    事項公文書及行使偽造私文書犯行，犯罪時間緊接，犯罪構成要件各屬相同，顯
    均係基於概括犯意反覆而為，俱應成立連續犯，皆應刑法第五十六條之規定各論
    以一罪並加重其刑。又被告所犯行使偽造私文書，公務員登載不實文書罪、詐欺
    取財罪、偽造有價證券罪間，有方法結果之牽連犯關係，應依刑法第五十五條後
    段之規定，從重以犯偽造有價證券罪處斷。又本件台北縣中和第二地政事務所承
    辦人員於八十六年四月十日，將義務人甲○○設定抵押權之不實事項登載於其職
    務上所掌管之土地登記簿及建築改良物登記簿上完成登記後，復據以製發登載內
    容不實之抵押權設定之他項權利證明書，被告再行使該抵押權設定他項權利證明
    書交付予陳文義之事實，公訴人漏未載明，惟被告上開行使使公務員登載不實公
    文書之罪行為使公務員登載不實之後階段高度行為，彼此間有吸收犯之裁判上一
    罪關係，仍為起訴效力所及，本院應併予審究，附此說明。
三、按被告與被害人甲○○為父子關係，因需錢孔急乃未經其父親甲○○同意而犯本
    罪，甲○○於本院審理時當庭宥恕被告，而甲○○本人所有坐落臺北縣中和市○
    ○○段第一九一之二二地號土地及其上建物即門牌號碼為臺北縣中和市○○路九
    十四之一號房屋亦經債權人陳文義實行抵押權拍賣，陳文義獲償八十九萬四千六
    百四十一元，此經本院調閱本院八十五年度執字第八一八四號案卷查明屬實，本
    院認被告所為犯行，法重情輕，犯罪堪以憫恕，量以最低法定刑仍屬過苛，特依
    刑法第五十九條規定減輕其刑。爰審酌上情及被告犯罪動機、目的、情節、犯罪
    所生損害程度，及犯罪後坦承犯行之態度，量處如主文所示之刑。又被告前未曾
    受有期徒刑以上刑之宣告，有台灣高等法院檢察署刑案紀錄簡覆表可按，其因一
    時失慮致罹刑典，事後已坦承犯行，深具悔意，告訴人甲○○亦為寬宥表示，被
    告經此刑之宣告後，應知警惕而無再犯之虞，本院因認暫不執行其刑為當，予以
    宣告緩刑三年，用啟自新。如附表一所示本票關於甲○○為共同發票人部分為偽
    造有價證券，附表二之「甲○○」簽名為偽造署押，各依刑法第二百零五條、第
    二百十九條規定宣告沒收。至於附表一所示本票上偽造甲○○署押乙枚，因本院
    已針對該以甲○○名義所偽造本票部分沒收，故無庸重複諭知沒收，併此敘明。
據上論斷，應依刑事訴訟法第二百九十九條第一項前段，刑法第五十六條、第二百十
六條、第二百十條、第二百十四條、第二百零一條第一項、第三百三十九條第一項、
第五十五條、第五十九條、第七十四條第一款、第二百零五條、第二百十九條，罰金
罰鍰提高標準條例第一條前段，判決如主文。
本案經檢察官壽勤偉到庭執行職務
中    華    民    國      八十九        年    九      月    二十一      日
                                      臺灣板橋地方法院刑事第四庭
                                          法  官  陳  恒  寬
右正本證明與原本無異。
如不服本判決，應於判決送達後十日內，向本院提出上訴狀。
                                          書記官  葉  瑩  庭
中    華    民    國      八十九        年    九      月    二十六      日
附錄本案所犯法條全文
刑法第二百零一條
意圖供行使之用，而偽造、變造公債票，公司股票或其他有價證券者，處三年以上十
年以下有期徒刑，得併三千元以下罰金。
行使偽造、變造之公債票、公司股票或其他有價證券或意圖供行使之用收集或交付於
人者，處一年以上七年以下有期徒刑，得併科三千元以下罰金。
刑法第二百十六條
  行使第二百十條至第二百十五條之文書者，依偽造、變造文書或登載不實事項或使
  登載不實事項之規定處斷。
刑法第二百十條
  偽造、變造私文書，足以生損害於公眾或他人者，處五年以下有期徒刑。
刑法第二百十四條
明知為不實之事項，而使公務員登載於職務上所掌之公文書，足以生損害於公眾或他
人者，處三年以下有期徒刑、拘役或五百元以下罰金。
刑法第三百三十九條
  意圖為自己或第三人不法之所有，以詐術使人將本人或第三人之物交付者，處五年
  以下有期徒刑、拘役或科或併科一千元以下罰金。
  以前項方法得財產上不法之利益或使第三人得之者，亦同。
  前二項之未遂犯罰之。
附表一
本票
票面金額（新台幣）：一百五十萬元、到期日：八十四年六月七日、發票日：八十四
年四月八日、發票人：甲○○、乙○○、發票地：中和市○○路九十之一號。
附表二
編號   應沒收之偽造署押
一     台北縣中和市第二戶政事務所八十四年四月八日甲○○印鑑證明
       申請委任書上偽造甲○○署押乙枚。
二     台北縣中和市第二戶政事務所八十四年四月八日甲○○印鑑證明
       證明申請書（戶印登字第一八六號）上偽造甲○○署押乙枚。


司法院資訊處製作；財團法人民間司法改革基金會備份。
